【裁判字號】    97,上訴,3186
【裁判日期】    980408
【裁判案由】    違反廢棄物清理法等
【裁判全文】
臺灣高等法院臺中分院刑事判決        97年度上訴字第3186號
上  訴  人
即  被  告  丁○○
選任辯護人  陳鼎正律師
上列上訴人因違反廢棄物清理法等案件，不服臺灣苗栗地方法院
97年度訴字第563號中華民國97年11月6日第一審判決（起訴案號
：臺灣苗栗地方法院檢察署97年度偵字第2961、3749
號），提起上訴，本院判決如下：
    主  文
原判決撤銷。
丁○○未依廢棄物清理法第四十一條第一項規定領有廢棄物清除
、處理許可文件，從事廢棄物清除，累犯，處有期徒刑貳年。
其他被訴教唆偽證部分，無罪。
    事  實
一、丁○○明知未依廢棄物清理法之規定領有廢棄物之清除、處
    理許可文件，不得從事廢棄物之貯存、清除、處理，竟於民
    國97年5月17日晚間至同年月18日上午9時51分許前某時，利
    用不明車輛拖運一黃色車斗，該車斗則載滿包含散漿紙渣、
    一般塑膠袋、塑膠片在內之一般事業廢棄物，前往苗栗縣竹
    南鎮○○段西濱快速道路（台61線）87.3公里處南下車道旁
    ，由財政部國有財產局臺灣中區辦事處新竹分處管理之苗栗
    縣竹南鎮○○段861地號國有空地（下稱861號空地）傾倒，
    而為非法之清除。嗣因傾倒時，上開車斗不慎陷在泥土中，
    丁○○遂於同日晚間6時許，以新臺幣（下同）8,000元之代
    價，僱請不知情之戊○○（另經檢察官為不起訴處分）駕駛
    車號221-GQ號營業貨運曳引車載運挖土機1台前往861號空地
    ，再由丁○○負責駕駛該挖土機將上開車斗拉回路邊，並安
    排其他車輛將之拖離現場。迨戊○○於同日晚間 7時40分許
    正欲駕駛上開營業貨運曳引車將上開挖土機載離時，警方及
    時接獲報案趕抵 861號空地，當場查獲戊○○，始循線破獲
    上情。
二、案經苗栗縣警察局竹南分局報請臺灣苗栗地方法院檢察署檢
    察官偵查起訴。
    理  由
壹、程序方面：
    按被告以外之人於檢察事務官、司法警察官或司法警察調查
    中所為之陳述，與審判中不符時，其先前之陳述具有較可信
    之特別情況，且為證明犯罪事實存否所必要者，得為證據，
    刑事訴訟法第一百五十九條之二定有明文。所謂「前後陳述
    不符」之要件，應就前、後階段之陳述進行整體判斷，以決
    定其間是否具有實質性差異，惟無須針對全部陳述作比較，
    陳述之一部分有不符，亦屬之。而所謂「較可信之特別情況
    」之情形，亦應就前後陳述時之各種外部情況進行比較，以
    資決定何者外部情況具有可信性。若陳述係在特別可信之情
    況下所為，則虛偽陳述之危險性即不高，雖係審判外陳述，
    或未經被告反對詰問，仍得承認其有證據能力。又司法警察
    並無命證人具結之權利，司法警察詢問證人，並未準用具結
    之相關規定，證人於警察機關前之虛偽陳述，亦無偽證刑責
    之追訴問題（刑法第一百六十八條、刑事訴訟法第一百九十
    六條之一參照），是證人於司法警察調查中之陳述，並無具
    結問題，僅受上開傳聞法則之限制而已。本案證人戊○○、
    乙○○於警詢中已明確證述被告丁○○是否分別委請其等參
    與拖拉前揭陷入土堆之車斗等情明確；惟分別於原審及本院
    審理中則均翻異前詞否認部分情節。是其等於上開警詢中之
    供述與嗣在原審及本院審理時之證述，已有前後陳述不一致
    之情形存在。本院審酌該等證人於上開警詢時之陳述距離被
    告本件案發之時間較近，當時記憶自較深刻，可立即反應所
    知，不致因時隔日久而遺忘案情，且較無來自被告在場之壓
    力，亦無為迴護被告而事後串謀之可能，且於製作上開警詢
    筆錄之過程中，員警並無任何強暴、脅迫、恐嚇、詐欺或其
    他不正方式訊問之情形，況其等上揭警詢之陳述與其等嗣後
    於檢察官偵訊時證述情節內容大致相同，是以證人戊○○、
    乙○○於警詢時之陳述，確係出於任意性，未受其他外部情
    形之干擾，洵堪認定。綜上證人戊○○、乙○○於警詢中陳
    述，客觀上應具較可信之特別情況，且亦為證明被告本案犯
    罪事實存否所必要，故依上揭規定，證人戊○○、乙○○於
    警詢時之陳述得為證據，亦有證據能力。
貳、有罪部分：
一、訊據被告丁○○，固承認其有於上開時、地，以 8,000元之
    代價，僱請戊○○駕駛車號221-GQ號營業貨運曳引車載運挖
    土機1台前往861號空地拉車之事實；惟矢口否認有何違反廢
    棄物清理法之犯行，辯稱：伊當日係開伊所有車號 1577-GU
    號之小客車行經 861號空地時，不慎陷落在土中，所以就先
    打電話跟阿宏（即乙○○）借車來拉，後來因為阿宏車子太
    小，拉不起來，才又去找戊○○載運怪手來拉；伊所拉之車
    乃上開自小客車，並非前揭車斗云云。然查：
  (一)上揭861號空地確有遭人傾倒一般事業廢棄物：
    本件於97年5月18日上午9時51分許前之某時，有人利用不明
    車輛拖運一黃色車斗並載滿包含散漿紙渣、一般塑膠袋、塑
    膠片在內之一般事業廢棄物，將之傾倒於 861號空地，而在
    傾倒上開廢棄物時，不慎將上開車斗陷在泥土中，為警方於
    同日上午首次接獲報案前往處理時發覺；嗣警方於同日晚間
    再度接獲報案前往 861號空地時，發現上開車斗已然消失，
    同時發現戊○○正欲駕駛車號221-GQ號營業貨運曳引車載運
    挖土機 1台駛離現場，故當場查獲戊○○之事實。業據證人
    戊○○證述在卷（見97年度偵字第2961號卷，下稱偵卷，第
    9至16、94至96、99、100頁），並有苗栗縣竹南鎮○○段86
    1地號土地建物查詢資料、警方於97年5月18日上午9時51 分
    至55分許所拍攝之現場照片4張、於97年 5月18日晚間8時15
    分至20分許所拍攝之現場照片14張、苗栗縣事業廢棄物處理
    稽查紀錄工作單等在卷可稽（見偵卷第8、43、51至59 頁）
    ；足見上開 861號空地確有遭人傾倒一般事業廢棄物之事實
    ，且由警方接獲報案趕抵現場之時點觀之，上開廢棄物應係
    於97年5月18日上午9時51分許前之某時遭人傾倒，且遺留在
    現場之上開車斗，於同日晚間警方再度接獲報案趕抵 861號
    空地前，已遭人拉起並安排其他車輛將之拖離現場，要無疑
    義。
  (二)被告於案發期間與861號空地具有相當密切之地緣關係：
    再查，被告於97年5 月17日晚間10時49分許至11時2 分許，
    確有出現在苗栗縣造橋鄉龍昇村、苗栗縣竹南鎮港仔墘等地
    之事實，有被告所使用之門號0000000000號行動電話於97年
    5 月17日至5 月19日之雙向通聯及基地台位置紀錄在卷可憑
    （見偵卷第69頁）；足證被告於97年5 月18日上午警方首次
    發現861 號空地遭人傾倒一般事業廢棄物之前一晚接近深夜
    時，確曾行經861 號空地附近無訛。且再細觀上開通聯紀錄
    之基地台位置分佈狀況，可知被告於同年月17、18日兩天之
    移動軌跡為：被告於上開時、地「首次」出現於861 號空地
    附近後，即啟程北上，約於同年月18日凌晨 5時許抵達其位
    於臺北縣鶯歌鎮之家裡附近，而後又再度啟程南下前往苗栗
    縣竹南鎮，並在同日上午11時21分許「再次」出現在極接近
    861號空地之苗栗縣竹南鎮○○段820地號附近，隨後又啟程
    北上，約於同日中午12時32分許回到其家裡附近，之後復於
    同日下午5時許再度啟程南下，而於同日晚間 6時54分許至7
    時37分許「第3次」出現在極接近861號空地之苗栗縣竹南鎮
    ○○段 820地號附近（見偵卷第69至71頁）；足見被告於如
    此短促之期間內，即踏足861號空地附近多達3次，且期間與
    他人之通話聯繫紀錄，亦異常地密集、頻繁。衡情被告若非
    有突發或緊急之狀況欲親自處理，則何以被告願犧牲包含深
    夜之睡眠時間，南北往來奔波、聯繫，而僅為親自前往距其
    臺北縣鶯歌鎮住○○○○路程之遙之苗栗縣竹南鎮 861號空
    地附近？顯見被告於上開期間內，必有特殊之緣由，致其與
    861號空地具有相當密切之地緣關係，灼然甚明。
  (三)上開車斗係由被告駕駛挖土機拉起，並安排其他車輛將之拖
    離861號空地：
    觀之證人戊○○於警詢中明確證稱：伊原本停在西濱公路香
    山路段南下車道路邊休息，被告於97年5 月18日晚間6 時許
    僱請伊幫忙拉陷在泥土堆的車輛，代價8,000 元，同日晚間
    7 時許由被告開一輛曳引車頭之車子，引導伊至861 號空地
    ，伊到達861 號空地時，看見一台傾卸車斗陷在泥土堆中，
    因被告說伊會開挖土機，所以伊就交給被告開，然後伊就駕
    駛221-GQ號營業貨運曳引車離開現場去迴車，當伊迴車後至
    861 號空地時，被告沒有在現場，也沒看見傾卸車斗了，之
    後在18日晚間7 時40分許伊正要將挖土機開上221-GQ號營業
    貨運曳引車離開861 號空地時，就被警方當場查獲等語（見
    偵卷第11至16頁）；足證上開車斗係在戊○○迴車期間，由
    被告親自駕駛挖土機拉起，並旋即安排其他車輛將之拖離86
    1 號空地，而被告本身亦趁隙逃離現場甚明。證人戊○○嗣
    雖於偵查中改稱：伊原本在西濱公路香山路段附近在車上睡
    覺，被告敲伊門，說要幫被告拉一部車子，代價 8,000元，
    伊到 861號空地時黑黑的，什麼都沒看到，被告只用台語說
    要拉一支車云云（見偵卷第 94、100頁）；惟參以其另證稱
    ：門號0000000000號行動電話係伊所使用，已經用了10幾年
    等語（見偵卷第96頁）；再細觀上開被告通聯紀錄之內容，
    即可得知：戊○○曾於97年 5月18日晚間18時39分許以其使
    用之門號0000000000號行動電話，「主動」撥打至被告使用
    之門號0000000000號行動電話，該次雙方通話近 3分鐘，隨
    後雙方又互相撥打數次，密集通話，甚且至戊○○被警方查
    獲後，仍持續有聯繫之情形（見偵卷第70至73頁）；由此益
    徵其於偵查中證稱：斯時伊在車上睡覺，係被告敲伊門請伊
    幫忙云云，顯屬虛構。本院審酌上開情況，及其於警詢中所
    述距案發時點較近，當時記憶自較深刻，可立即反應所知，
    不致因時隔日久而遺忘案情；且較無來自被告或其他成員同
    庭在場之壓力而出於虛偽不實之證述，或事後串謀而故為迴
    護被告之機會，故認其於警詢中所述顯較可信，其於偵查中
    所述，應係事後迴護被告之詞，不足採信。
  (四)上開一般事業廢棄物應係被告所傾倒：
    綜上所述，861 號空地既遭人於97年5 月18日上午9 時51分
    許前之某時傾倒一般事業廢棄物，且在現場遺留上開車斗，
    為警方發覺；而被告又於前一日（17日）晚間曾出現在 861
    號空地附近，並於上開廢棄物為警發覺後之同日上午11時21
    分許、晚間6 時54分許至7 時37分許多次出現在861 號空地
    附近，顯見其與861 號空地必因某種緣由而具有相當密切之
    地緣關係。又被告復於同日晚間警方再度接獲報案趕抵 861
    號空地前，親自駕駛挖土機拉起上開車斗，並旋即安排其他
    車輛將之拖離 861號空地，且趁隙逃離現場；再參酌被告於
    原審及本院中所為之辯解顯係虛構，及被告竟於案發後即與
    乙○○以電話討論謀為虛偽陳述，以圖卸責等情（理由詳下
    (五)所述）；本院綜合上開諸多間接證據，本於經驗法則及論
    理法則，基於推理之作用，認被告確有於97年 5月17日晚間
    至同年月18日上午9時51分許前某時，在861號空地，任意傾
    倒上開一般事業廢棄物，且由於被告傾倒時，發生上開車斗
    不慎陷落於 861號空地之突發事故，基此特殊之緣由，被告
    乃緊急南北奔波，密集聯繫，設法前往將上開車斗拖離 861
    號空地之情事，已達於通常一般之人均不致有所懷疑，而得
    確信其為真實之程度。是被告確有傾倒上開一般事業廢棄物
    之事實，應可認定。
  (五)被告固另辯稱：伊當時所拉之車乃伊所有之自小客車，並非
    上開車斗云云。惟被告於警詢中先供稱：伊當日係於中午12
    時至13時許，在臺北縣三峽鎮乙○○住處向乙○○借車，伊
    開該車要去 861號空地大便，然後車子倒車時陷在泥土堆中
    等語（見偵卷第22至24頁）；於偵查中初始則與警詢中所述
    大致相同，並另供稱：伊當日上午人在台北，前一天及前幾
    天都沒有到過苗栗等語（見第97、98頁），迨乙○○被檢察
    官拆穿謊言後，檢察官再質之：「你在 5月18日早上11點你
    來苗栗做什麼？」，被告竟回答：「我回去想一下再告訴你
    」、「（問：剛才乙○○已經說他當天上午並沒有借車給你
    ，傍晚的時候是你去找他借車，他沒有陪你來苗栗，你有何
    答辯？）沒有」等語（見偵卷第 100頁）；嗣於原審準備程
    序始又改稱：那天伊確實開自己 1577-GU號的小車，伊承認
    有說謊，是怕警察扣車，因為伊有欠一些稅金，伊當天是開
    伊的車，車子陷落在土中，所以才跟阿宏借車去拉，因為車
    子太小，拉不起來，所以又請怪手去拉起來，阿宏即乙○○
    有跟伊到現場等語（見原審卷第25、27頁）；其前後供述不
    一，說詞反覆，已難採信。況證人乙○○於原審中到庭結證
    稱：當天被告大概是下午4、5點的時候聯絡伊，伊當時人在
    鶯歌朋友阿賢的公司泡茶，接到被告的電話後，被告說車子
    卡住了，叫伊過去幫忙一下，伊就開阿賢的福特休旅車至86
    1 號空地等語（見原審卷第45、48至53頁），而被告復為相
    同之供述（見原審卷第58頁以下）；惟其等所陳述之情形經
    核均與被告上開行動電話之通聯紀錄所顯示之客觀事證不符
    （見偵卷第70頁）：
    「通聯紀錄顯示之內容：
    發話方：丁○○；通話時間，97年5 月18日12：32：52至
      12：33：04；通話秒數，12秒；丁○○行動電話起迄基地
      臺位置：臺北縣鶯歌鎮○○○路365 巷12號5 樓、臺北縣
      鶯歌鎮○○○路365 巷12號5 樓。
    發話方：丁○○；通話時間，97年5 月18日17：57：30至
      17：57：36；通話秒數，6 秒；丁○○行動電話起迄基地
      臺位置：臺北縣鶯歌鎮○○○街70巷32弄21號4 樓樓頂、
      桃園縣八德市○○路2182號3 樓樓頂。
    發話方：乙○○；通話時間，97年5 月18日18：11：37至
      18：12：06；通話秒數，29秒；丁○○行動電話起迄基地
      臺位置：桃園縣平鎮市東勢里9 鄰東勢3-2 號6 樓樓頂、
      桃園縣平鎮市東勢里9 鄰東勢3-2 號6 樓樓頂。」
    蓋由上開通聯紀錄內容可知：被告自97年5 月18日中午12時
    33分許後至同日6 時間，僅於同日下午5 時57分30秒，在臺
    北縣鶯歌鎮○○○街附近撥打1 通電話聯繫乙○○（且通話
    時間僅6 秒鐘），其餘均無任何通話紀錄；是倘若被告果係
    於同日下午5時57分許駕駛其車號1577-GU號之自用小客車陷
    落在 861號空地，而撥打該通電話向乙○○求援，則為何其
    於撥打電話聯繫乙○○時，其基地台位置係在「臺北縣鶯歌
    鎮○○○街」附近，而非「861 號空地」附近？且求援之時
    間又僅有6秒鐘之瞥？更遑論乙○○於同日下午6時11分許撥
    打電話聯繫被告時，被告早已身在「桃園縣平鎮市」內；倘
    被告駕駛之上開自小客車果已陷落在 861號空地，則被告又
    如何能自 861號空地移動至桃園縣平鎮市內？凡此均足徵證
    人乙○○所言顯屬杜撰，被告所辯無非係卸責之詞，均不足
    採。
  (六)被告暨選任辯護人於本院雖另舉證人甲○○，並辯以：97年
    5 月17日被告係於晚間10時至11時間依約前往友人甲○○位
    於苗栗縣通霄鎮家中搭載甲○○北上，沿西濱公路上高速公
    路，至凌晨零時許回到鶯歌鎮家中，二人即未再外出。次日
    即5月18日上午8時許被告自家中出發搭載甲○○回苗栗縣通
    霄鎮家中，途經案發地點，被告腹痛難忍，遂將自己所有車
    牌號碼 1577-GU號黑色賓士汽車駛至案發現場，並下車如廁
    十餘分鐘後，被告發動車子正要離去時，卻發現車子陷在泥
    中，無法動彈。甲○○乃先離去；被告旋即打電話予友人乙○○告以上情，但當時乙○○無時間，亦無適當方法處理，
    故被告乃先搭車北上，準備晚點再南下處理等情。然經本院
    於審理期日，隔離證人甲○○與被告分別詰問與詢問後，由
    證人甲○○所結證：「（辯護人問：九十七年五月十七日晚
    上你人在何處？）我在家裡」、「（辯護人問：當晚被告有
    無去找你？）有」、「（辯護人問：你們後來做了什麼事情
    ？）當天晚上被告十點多到通霄載我，我們沿著西濱往北走
    ，當天是他生日，我們都在一起，當天晚上我也住在他鶯歌
    鎮○○○○路家裡」、「（辯護人問：途中有無去哪裡？）
    沒有」、「（辯護人問：當晚隔天你們又去哪裡？做什麼事
    情？）吃完早餐，我們就走北二高，經過芎林到南寮，又沿
    著西濱走回通霄，在路上他說肚子痛不舒服，要去方便一下
    。要走的時候，車子就陷在泥土裡面，開不上來。他有聯絡
    他的朋友，我想時間可能會拖延，我就先走了，我叫計程車
    ，我到竹南火車站坐火車，我沒有等他」、「（辯護人問：
    車子陷在泥土裡面，大概是幾點？）早上十點多、十一點，
    接近中午」、「（辯護人問：從你們車子陷到泥土，一直到
    你離開現場，約有多久的時間？）十幾分鐘」、「（檢察官
    問：你和被告認識多久？）十幾年」、「（檢察官問：你那
    天去被告家過夜，因為被告生日，以前被告生日，有無在他
    家過夜？）比較少，都在外面」、「（檢察官問：是否每年
    被告生日，你都會與他在一起？）幾乎」、「（檢察官問：
    十多年來，被告生日與被告在一起約有幾次？）無法計算。
    有時候也沒有在一起，不記得了」、「（檢察官問：你前述
    被告在那裡肚子痛，被告去哪邊方便做什麼？）應該是大便
    吧。我沒有跟他下車，我人在車上」、「（檢察官問：被告
    下車，走多遠去方便？）他走到草叢裡面」、「（檢察官問
    ：被告在草叢約有多久？）幾分鐘，但是我沒有辦法確定是
    幾分鐘」、「（檢察官問：你們後來又做什麼事情？）我們
    又開車走了，車子要調頭那邊，車子還沒有開動，車子就陷
    在泥土那邊」、「（檢察官問：車子陷在那邊，被告做什麼
    事情？）被告打電話給他的朋友」、「（檢察官問：他的朋
    友有無來？）他的朋友還沒有來，我就先走了」、「（檢察
    官問：被告什麼時候走的？）我不知道。被告什麼時候走的
    ，也沒有跟我說」、「（檢察官問：你當時有無手機？）沒
    有」、「（檢察官問：你後來有無打電話問他是否離開了？
    ）沒有」、「（檢察官問：這次陷車以後，你們隔了多久才
    又見面？）忘了」、「（檢察官問：是否知道被告的車子後
    來如何處理？）不曉得」、「（辯護人問：被告陷下去的車
    子是什麼車子？）黑色賓士」、「（檢察官問：黑色賓士車
    是誰的？）我不曉得」、「（檢察官問：以前載你出來，是
    否用這部黑色賓士車？）曾經」、「（檢察官問：除了這台
    ，是否還有其他的車子？）我不清楚」、「（檢察官問：你
    自己有無車子？）有」、「（檢察官問：你有無用你的車子
    載過他？）有」、「（受命法官問：從你認識被告以來，被
    告從事何業？）司機」、「（受命法官問：是開什麼車子？
    ）大卡車」、「（受命法官問：到你們經過案發現場當時，
    被告是一直都在當大卡車司機？）是」、「（受命法官問：
    他有無自己的大卡車？）我們剛認識，他有自己的大卡車，
    那部大卡車我不知道他開了多久，因為當時是在載磁磚」、
    「（受命法官問：後來被告開大卡車是在載什麼？）砂石，
    載了幾年」、「（受命法官問：本件案發當時，他開大卡車
    是在載什麼？）我不曉得」、「（受命法官問：被告沒有載
    砂石以後，換載什麼？）我不曉得他載什麼」、「（受命法
    官問：你前述被告發現車子陷在案發地點，他開始打電話與
    他朋友聯絡，他是跟哪一個朋友聯絡？）我不曉得」、「（
    受命法官問：被告在案發前一天，以及案發當天，跟你在一
    起的時候，他有無跟其他人聯絡有關車輛載運物品的事情？
    ）沒有聽到」、「（受命法官問：你剛才提到被告在案發那
    二天，載你的黑色賓士車子被告已經開了多久了？）大概三
    個多月」、「（受命法官問：你有無聽他說過那部賓士車子
    如何來的？）沒有」、「（受命法官問：那三個月期間，你
    們大概見過幾次面？）不是記得很清楚」、「（受命法官問
    ：你搭過那部車子幾次？）大概一、二次」等語等情；及被
    告經詢問所供述之：「（辯護人問：九十七年五月十七日晚
    上你有無去證人甲○○找她？）有」、「（辯護人問：你們
    後來做了什麼事情？）我們開車到香山，然後上高速公路回
    台北。中途我們沒有下車」、「（辯護人問：隔天你們又去
    什麼地方？做什麼事情？）隔天我載她回去，到芎林接東西
    向去南寮漁港那邊走一走。然後走西濱要載證人甲○○回去
    ，到案發地點，我說我肚子痛，不舒服，我要去方便，我方
    便回來，準備要將車子調頭離開，車子就陷在那邊」、「（
    辯護人問：車子陷住之前，你有無開動車子？）當然我有開
    動，車子就開不走，車子就陷下去了」、「（辯護人問：你
    發現車子無法開走，有無聯絡朋友來幫你？）有」、「（辯
    護人問：證人甲○○有無陪你在那邊等你朋友來？）沒有。
    她先回去了」、「（辯護人問：你載證人甲○○到台北做何
    事？）因為我生日」、「（辯護人問：每年的生日是否都有
    與她過？）不一定」、「（辯護人問：案發地點陷在地上的
    車子是什麼車子？）黑色賓士 320」、「（辯護人問：案發
    前有無用這部車子載證人甲○○？）有」、「（辯護人問：
    載了幾次？）無法記得」、「（檢察官問：認識證人甲○○
    多久？）一、二年」、「（檢察官問：知否證人甲○○生日
    ？）不知道」、「（檢察官問：你的生日是否每年都載證人
    甲○○去你家？）不是」、「（檢察官問：你的車子陷入，
    她是否先離開？）是」、「（檢察官問：後來她有無問你的
    車子有無開起來？）有」、「（檢察官問：她如何問你？）
    電話，她打我的手機」、「（檢察官問：離開後是隔了多久
    ？）好像是隔天晚上」、「（檢察官問：她如何離開？）她
    攔計程車離開，我也是攔計程車離開的」、「（檢察官問：
    她離開多久，你才離開？）一、二十分鐘」、「（檢察官問
    ：她為何先離開？）她說她家裡有事，先要離開」、「（受
    命法官問：從認識她以後到案發，證人都做什麼事情？）我
    不知道」、「（受命法官問：她是否知道你從事何業？）應
    該知道，我有告訴她，我告訴她我做台北大學工地作臨時的
    清潔工」、「（受命法官問：你是如何認識證人甲○○？）
    在我前案廢棄物清理法被關了十三個月認識，之前她在建材
    行擔任會計，我曾經去他們那邊載過貨，所以才認識」、「
    （受命法官問：你不是擔任臨時清潔工，為何去建材行載貨
    ？）那是我在前案執行以前認識她，她在建材行，我當時在
    做小貨車的運輸，當時我是受僱的，我在載建材。後來我執
    行以後，出來又再跟她聯絡。後來我就擔任臨時工。她當時
    都呆在家裡，我不知道她做什麼，我們不是常聯絡」等語等
    情。明顯可見證人甲○○與被告所述關於接近本件案發前後
    之經過，特別是被告駕駛賓士 320汽車搭載證人甲○○至臺
    北縣鶯歌鎮家中過夜慶生，暨翌日上午再共乘同部汽車南下
    ，並於本件案發現場該部賓士汽車陷入土堆等情，二人固皆
    為一致之陳述；然就迄本案案發前二人相識多久，相識以來
    對方從事何業，歷年被告生日之度過方式，案發後雙方分別
    如何離開現場，及離開現場後雙方是否再為聯絡等情節，二
    人之所述均有極大之差異，是證人甲○○是否確有與被告共
    同經歷二人所述之：「被告駕駛賓士 320汽車搭載證人甲○○至臺北縣鶯歌鎮家中過夜慶生，暨翌日上午再共乘同部汽
    車南下，並於本件案發現場該部賓士汽車陷入土堆」等情，
    即非無疑。佐以，被告自本件案發迄原審皆未提及與證人甲○○共處之上揭經過，卻於本院方為此項辯解與舉證，更難
    認證人甲○○上開關於經歷本件案發前後過程之所述與事實
    相符，自無足採憑。從而，被告此部分之所辯亦屬事後飾卸
    之詞，不足採信。
  (七)綜上所述，本件被告上揭之事證明確，此部分違反廢棄物清
    理法之犯行堪以認定，應予依法論科。
二、核被告上開所為，係犯廢棄物清理法第46條第1項第4款之未
    依同法第41條第 1項規定領有廢棄物清除許可文件，從事廢
    棄物清除罪。被告前於94年間因違反廢棄物清理法案件，經
    臺灣高等法院判處有期徒刑1年6月，最高法院駁回其上訴確
    定，嗣於96年 5月24日假釋付保護管束期滿執行完畢之事實
    ，有臺灣高等法院被告前案紀錄表在卷可憑，其於 5年以內
    故意再犯本件有期徒刑以上之罪，為累犯，應依刑法第47條
    第1項規定加重其刑。
三、原審以被告上揭之事證明確，而對被告論罪科刑，固非無見
    。惟原審未審酌被告僅係從事廢棄物之清除，並無任何事證
    足以認定被告併有從事前揭廢棄物之處理；竟併予論述認定
    被告亦有處理部分之犯行，尚有未洽。此部分被告執此提起
    上訴，指摘原判決不當，即為有理由，自應由本院予以撤銷
    改判。爰審酌被告素行不佳，有公共危險、違反廢棄物清理
    法之前科，有臺灣高等法院被告前案紀錄表在卷可稽，其前
    2 次因同一濫倒廢土案件經警查獲並分別經法院判處有期徒
    刑10月、1年6月確定，甫假釋期滿執行完畢，詎其竟絲毫無
    警惕之意，仍為圖一己之私利，於執行期滿後1年內又恣意3
    犯本案，不惟將大量之一般事業廢棄物傾倒於上開西濱快速
    道路南下車道旁之國有空地上，對環境衛生已然產生重大之
    影響，惡性非輕，且犯後更飾詞狡辯，並與證人乙○○為串
    證，以圖卸責，顯然蔑視法律之存在，不思反省，未見悔意
    ，態度不佳，非予嚴懲，顯難收刑罰之效等一切情狀，量處
    如主文第二項所示之刑。
參、無罪部分：
一、公訴意旨另略以：被告丁○○為掩飾上開違反廢棄物清理法
    犯行，竟向警方謊稱：伊於當日上午在三峽向友人阿宏（即
    乙○○）所借之黑色小客車，於當日下午5時至6時許，陷在
    上開空地，所以又聯絡阿宏另外開一部米黃色的車來載伊，
    並找到戊○○到現場拉車，抵達現場後阿宏即開車離去，伊
    是向戊○○借挖土機拉黑色小客車等語云云。並於乙○○接
    獲警方通知於97年 5月21日20時30分許，前往苗栗縣警察局
    竹南分局大同派出所製作筆錄前，教唆乙○○為虛偽證言，
    乙○○乃先於警詢中偽稱：伊於97年 5月18日上午11時許，
    確實有借一部車號 BM-2410號自用小客車予丁○○，後來於
    同日下午5時至6時許，接獲丁○○來電說車子陷在泥土堆中
    ，伊就駕駛車號 3939-DZ號自用小客車去西濱公路香山段接
    丁○○，再由丁○○載伊，導引戊○○到現場，伊即開車離
    去云云。復於97年7月16日下午3時19分許，於臺灣苗栗地方
    法院檢察署檢察官偵查中前往該署就上開於案情有重要關係
    之事項，供前具結後，仍為與上開警詢相同之虛偽陳述。經
    該署檢察官提示丁○○所使用之門號 0000-000000行動電話
    於97年 5月18日之雙向通聯及基地台位置紀錄，拆穿其謊言
    後，乙○○始坦承因丁○○要求伊幫忙，始從事上開偽證犯
    行（乙○○偽證部分，另為緩起訴處分）。因認被告此部分
    所為，涉犯刑法第29條第1項、第168條之教唆偽證罪嫌云云
    。
二、按犯罪事實應依證據認定之，無證據不得認定其犯罪事實；
    不能證明被告犯罪者，應諭知無罪之判決，刑事訴訟法第15
    4條第2項、第301條第1項前段分別定有明文。而犯罪事實之
    認定，應憑真實之證據，倘證據是否真實尚欠明確，自難以
    擬制推測之方法，為其判斷之基礎；所謂認定犯罪事實之證
    據，係指足以認定被告確有犯罪行為之積極證據而言，該項
    證據自須適合於被告犯罪事實之認定，始得採為斷罪資料，
    最高法院著有53年臺上字第 656號、29年上字第3105號判例
    意旨可資參照。且刑事訴訟上證明之資料，無論其為直接或
    間接證據，均須達於通常一般之人均不致有所懷疑，而得確
    信其為真實之程度，始得據為有罪之認定，若其關於被告是
    否犯罪之證明未能達此程度，而有合理懷疑之存在，致使無
    從形成有罪之確信，根據「罪證有疑，利於被告」之證據法
    則，即不得遽為不利被告之認定，亦有最高法院76年臺上字
    第4986號判例可稽。其以情況證據（即間接證據）斷罪時，
    尤須基於該證據在直接關係上所可證明之他項情況事實，本
    乎推理作用足以確證被告有罪，方為合法，不得徒憑主觀上
    之推想，將一般經驗上有利被告之其他合理情況逕予排除，
    此觀諸最高法院32年上字第67號判例意旨甚明。
三、本件公訴人認被告涉有上開教唆偽證犯行，無非以：上開事
    實，業據被告於偵查中坦承有與證人乙○○串證不諱，核與
    證人乙○○於之證述情節相符，此外並有乙○○於偵查中之
    訊問筆錄、證人結文、被告所使用之門號0000000000號行動
    電話於97年5月17日至5月19日之雙向通聯及基地台位置紀錄
    在卷可佐，足認被告之自白與事實相符等情為其論據。訊據
    被告丁○○，則堅詞否認有教唆證人乙○○偽證之犯行；辯
    稱：伊僅於案發後找乙○○幫忙拖吊車輛，於事後並未教唆
    證人乙○○要於警詢、偵查中配合供述，係乙○○自行陳述
    等語。
四、本件檢察官認定被告所為構成教唆偽證罪行，僅係以上開事
    由為其依憑；而查被告於本件證人乙○○案發經警詢後在檢
    察官偵訊前，並未再與乙○○接觸，亦未再與乙○○討論、
    教唆乙○○偽證等相關事宜等情，業據證人乙○○於本院審
    理時到庭結證：「（問：九十七年五月十八日丁○○有無請
    你到苗栗幫他處理車子的事情？並且請陳述過程為何？）那
    天我接到他的電話，我就下去崎頂海水浴場幫他拉他的車子
    ，我下去以後，拉不起來，後來丁○○說要找比較大的車子
    幫他拉，就開車出去，在路邊逛，在路邊看到卡車載著怪手
    ，丁○○下去拜託他，卡車司機就與我們去拉車子，卡車到
    了以後，我幫不上忙，我就離開了」、「（問：當天晚上丁○○是否還有找你？）有，他說卡車司機被帶到派出所，他
    請我過去，他說他的車子有欠稅金，如果去的話，會被扣，
    我那時候想說我有一台吉普車，我跟他說你是開我的車子，
    不是開你本來那部賓士，事實上他是開他的賓士車，後來就
    說是開我的車子，我送他到派出所」、「（問：所以丁○○
    沒有跟你借車子去現場？）事實是沒有」、「（問：你是何
    時去警察局作筆錄？）好像是隔天派出所打電話叫我過去作
    筆錄」、「（問：你在警察局做完筆錄以後，丁○○有無再
    去拜託你在檢察官偵訊時照你們說的情形作證？）沒有。車
    子是我說要借他」等語明確。顯證人乙○○於偵查中為前揭
    公訴意旨所指之虛偽陳述，乃其自行循前於警詢以來之說詞
    ，重為與事實不符之證述；並非經被告以本於教唆證人乙○○就上開出借車輛一情故為虛偽陳述之犯意，積極教唆證人
    乙○○使乙○○萌生偽證之意後，證人乙○○方為如公訴意
    旨所指之虛偽陳述甚明。既被告並無於本案事後，另為積極
    之行為，以教唆證人乙○○針對臺灣苗栗地方法院檢察署檢
    察官就證人乙○○有無出借前揭車輛一情之訊問為虛偽之陳
    述，則被告縱於本件案發後曾與證人乙○○討論如何面對、
    應付檢、警關於本案之調查等情，然在另無其他積極事證足
    以證明被告確另有積極之行為教唆證人乙○○在前揭檢察官
    偵訊時故為虛偽陳述之情下，自難逕以教唆偽證罪責相繩。
    況按刑法第一百六十八條之偽證罪，係以證人、鑑定人、通
    譯於執行審判職務之公署審判時或於檢察官偵查時，於案情
    有重要關係之事項，供前或供後具結，而為虛偽之陳述為構
    成要件；所謂於案情有重要關係之事項，係指該事項之有無
    ，足以影響於裁判之結果者而言。蓋證人就此種事項為虛偽
    之陳述，則有使裁判陷於錯誤之危險，故以之為偽證罪，而
    科以刑罰；苟其事項之有無，與裁判之結果無關，僅因其陳
    述之虛偽，而即對之科刑未免失之過酷，是以上開法條加此
    特別構成要件，以限定虛偽陳述之範圍，與其他立法例對於
    證人虛偽陳述之結果不設何等區別者，其立法精神自有不同
    ，最高法院著有二十九年上字第二三四一號判例、七十一年
    台上字第八一二七號判例與九十六年度台上字第七二三九號
    判決要旨可資參照。是本件證人乙○○於偵查中，以證人身
    分具結後所為前揭陳述，固有與客觀事實歧異之境況；惟乙○○該次以證人身分接受檢察官訊問，重點應在釐清被告事
    後是否有委請證人乙○○參與前往現場拖吊陷入土堆之車斗
    等情，而就證人乙○○之前是否曾出借前揭車輛予被告一事
    ，核與本案被告是否犯有上揭清除廢棄物犯行之「於案情有
    重要關係之事項」顯尚屬有別，自對被告本案犯罪有無之判
    斷應不至於產生任何影響，亦即司法機關所欲釐清證明之重
    點，仍應回歸到被告是否確有前揭清除廢棄物一事上，證人
    乙○○固有故為虛偽之陳述，此事亦難認係本案之「於案情
    有重要關係之事項」，此等虛妄之證詞，亦不足以影響於判
    斷之結果，或有使司法機關關於構成要件事實之論斷陷於根
    本錯誤之危險。準此，被告縱事先曾與證人乙○○為串證之
    行為，然因證人乙○○所證事項難謂係於本案就與案情有重
    要關係之事項為虛偽陳述，自亦與刑法偽證罪之構成要件不
    相當，被告自當無教唆犯刑法偽證罪犯罪成立之可言。
五、綜上所述，本件檢察官所舉之證據，尚不足以使本院形成被
    告確有教唆證人乙○○犯偽證罪之心證；且本院在得依或應
    依職權調查證據之範圍內，復查無其他積極證據足以證明被
    告確有公訴意旨所指之此部分犯行。從而，本件要屬不能證
    明被告犯罪，原審未能詳察，遽就此部分予以論罪科刑，即
    有未合，被告上訴否認成立犯罪，為有理由，應由本院將原
    判決此部分撤銷，並為被告此部分無罪之諭知。
據上論斷，應依刑事訴訟法第369條第1項前段、第364條、第301
條第1項前段、第299條第1項前段，廢棄物清理法第46條第4款，
刑法第11條前段、第47條第1項，判決如主文。
本案經檢察官丙○○到庭執行職務。
中    華    民    國    98    年     4    月     8    日
            刑事第一庭    審判長法  官  陳  紀  綱
                                法  官  姚  勳  昌
                                法  官  張  智  雄
以上正本證明與原本無異。
如不服本判決，應於收受送達後10日內向本院提出上訴書狀，其
未敘述上訴之理由者，並得於提起上訴後10日內向本院補提理由
書（均須按他造當事人之人數附繕本）「切勿逕送上級法院」。
                                書記官  謝  雅  惠
中    華    民    國    98    年    4     月    15    日
附錄論罪科刑之法條全文：
廢棄物清理法第46條
有下列情形之一者，處1 年以上5 年以下有期徒刑，得併科新臺
幣3 百萬元以下罰金：
一、任意棄置有害事業廢棄物。
二、事業負責人或相關人員未依本法規定之方式貯存、清除、處
    理或再利用廢棄物，致污染環境。
三、未經主管機關許可，提供土地回填、堆置廢棄物。
四、未依第41條第1 項規定領有廢棄物清除、處理許可文件，從
    事廢棄物貯存、清除、處理，或未依廢棄物清除、處理許可
    文件內容貯存、清除、處理廢棄物。
五、執行機關之人員委託未取得許可文件之業者，清除、處理一
    般廢棄物者；或明知受託人非法清除、處理而仍委託。
六、公民營廢棄物處理機構負責人或相關人員、或執行機關之人
    員未處理廢棄物，開具虛偽證明。


司法院資訊處製作；財團法人民間司法改革基金會備份。
